【裁判字號】    95,台上,395
【裁判日期】    950119
【裁判案由】    搶奪
【裁判全文】
最高法院刑事判決              九十五年度台上字第三九五號
    上  訴  人  台灣高等法院檢察署檢察官
    被      告  甲○○
                        61號.
    選任辯護人  莫詒文律師
上列上訴人因被告搶奪案件，不服台灣高等法院中華民國九十四
年八月十七日第二審更審判決（九十四年度重上更(四)字第九四號
，起訴案號：台灣板橋地方法院檢察署八十五年度偵字第一二四
六九、一五一一六號），提起上訴，本院判決如下：
    主  文
上訴駁回。
    理  由
按刑事訴訟法第三百七十七條規定，上訴於第三審法院，非以判
決違背法令為理由，不得為之。是提起第三審上訴，應以原判決
違背法令為理由，係屬法定要件。如果上訴理由書狀並未依據卷
內訴訟資料，具體指摘原判決不適用何種法則或如何適用不當，
或所指摘原判決違法情事，顯與法律規定得為第三審上訴理由之
違法情形，不相適合時，均應認其上訴為違背法律上之程式，予
以駁回。本件檢察官上訴意旨略稱：(一)、證人賴秋勉自警詢起至
第一審調查時止，始終明確指證被告甲○○即為騎機車共同搶奪
被害人陳綠香財物之人，雖其前後證言對被害細節之供述稍有差
異，但尚非不可採信，原判決竟未詳予審酌判斷，遽以其對何政
桐是否為搶匪之一，先後證述不一，即否定其全部證言之真實性
，其取捨證據難謂適法。(二)、本件公訴意旨認定被告涉有搶奪罪
嫌，尚提出同案被告黃文津至現場模擬作案情節之照片十六幀及
其姐黃文娟所寫用以勸諭黃文津勿再與被告共同犯案之書信乙紙
可資為證，但原判決對此等不利於被告之證據何以不足採信，卻
未於理由內予以說明，亦有理由不備之違誤云云。
惟查原判決以公訴意旨略稱：被告甲○○與已判決確定之黃文津
、蔡孟勳均為瘖啞人，竟共同意圖為自己不法所有之犯意聯絡，
於民國八十五年六月二十五日下午三時許，先推由黃文津至台北
縣新莊市○○路合作金庫內存款並窺視提領大額金錢之提款人，
黃文津於查得陳綠香提領現金新台幣（下同）二百萬元，隨即通
知有犯意聯絡之被告、蔡孟勳及某不詳姓名年籍之成年男子，分
乘兩輛機車，由被告騎乘機車搭載該不詳姓名年籍之成年男子，
於陳綠香領錢後駕車至新莊市○○街四十八號前，趁陳綠香停車
等候其女購買麵包之際，由被告後載之不詳姓名年籍男子動手開
啟陳綠香之車門，搶走陳綠香領得之現金一百八十八萬元（另十
二萬元於領得後已轉交陳綠香之客戶），得手後乘坐被告及蔡孟
勳接應之機車逃逸，嗣於同日晚上九時三十分許，在台北縣三重
市○○路○段四００巷十一號二樓為警循線查獲，因認被告涉有
刑法第三百二十六條第一項、第三百二十五條第一項之加重搶奪
罪嫌（被告被訴另涉懲治盜匪條例第五條第一項第一款之普通盜
匪罪嫌部分，業經判決諭知無罪確定，原判決誤載被告仍涉有該
項罪嫌）云云。惟經審理結果，以被告始終堅決否認有上開被訴
之搶奪犯行，而依卷內資料所載，雖陳綠香迭次指述其於八十五
年六月二十五日下午二時三十分許，至新莊市○○路合作金庫領
取二百萬元，在返家途中經過新莊市○○街四十六號麵包店前，
於其叫女兒下車購買麵包時，遭歹徒打開車門將內裝有一百萬之
皮包強行搶走等情，但其於警詢、偵查及第一審、原審此次更審
前之各審中，對被告究竟有否參與本件搶奪犯行乙情，先指係何
政桐打開車門搶走金錢後，即搭乘被告所駕之機車逃逸，繼稱其
對搶錢之歹徒並未看清楚，且其於警詢時僅係指稱被告、何政桐
等人之身材、背影很像歹徒而已，嗣又謂其無法指認搶錢之歹徒
，只覺得搶錢歹徒之身材較像何政桐，但與被告、蔡孟勳不像，
被告當時並沒有在場，其在警詢中亦未曾表示被告係搶錢之歹徒
；另就究竟有幾人參與本件搶奪犯行乙節，先係稱三個人，繼又
謂三人以上或三、四人，後則改稱僅二人，是陳綠香所述前後不
一，已有瑕疵可指。再陳綠香雖一再指何政桐係打開車門搶走其
現金之歹徒，但何政桐於案發當時確在安成科技股份有限公司上
班，亦經該公司生產課課長林淡於偵查中證述明確，並有該公司
打卡紀錄在卷可憑，益見陳綠香之指述不實，自難憑其有瑕疵之
指訴，遽為不利於被告之認定。另證人賴秋勉雖於警詢、偵查及
第一審證陳案發當時，其適騎機車途經新莊市○○街八十四號，
見前方不遠處，被告頭戴鴨舌帽，騎機車接應行搶的人逃離現場
等語。然該證人於警詢時係證稱看見三名年輕人騎二部機車行搶
，何政桐亦為搶匪之一，嗣於第一審則改稱有四名年輕人騎二部
機車行搶，何政桐並未參與各云云，前後證述未儘相符，亦非無
瑕疵可指。且何政桐於案發當時正在其公司上班，有如前述，是
賴秋勉所證是否真實，已屬可疑。況陳綠香、賴秋勉均指證搶匪
於本件發生當時皆頭戴鴨舌帽，賴秋勉更陳稱當時因路面凹凸不
平很難行走，其乃緩慢騎行，則賴秋勉為免騎車滑倒，自當集中
其注意力於行車安全上，是否尚有餘力注意本件搶案，亦非無疑
。而搶匪行搶時既頭戴鴨舌帽，其目的在掩飾身分，避免遭人看
清容貌，賴秋勉僅與搶匪短暫擦身而過，復須注意避免其機車滑
倒，能否看清搶匪容貌，並值懷疑。而賴秋勉經原審更(二)審、更
(四)審迭次傳拘無著，有傳票、拘票在卷可憑，已無從詳究上述疑
點，自亦不能以其證述資為不利於被告之證據。另黃文津於警詢
及原審更(二)審，均供承其係與綽號「小皮」、「黑豬」及一不詳
姓名男子共犯本件犯行，被告並未參與。雖其於案發當時與被告
為男女朋友，並已論及婚嫁，關係密切，參諸其姐黃文娟寫予黃
文津之信函內容，亦可得知黃文津對被告用情至深，平日即對被
告處處維護，所供固難免迴護被告，惟其二人於原審更(二)審時已
分手而非男女朋友關係，被告更已與他人結婚，黃文津當無再迴
護被告之理，是其前開供詞自足作為有利被告之認定。又被告固
曾具狀陳稱：黃文津於事發後曾對伊坦稱，與其共同行搶之人為
賴崑泉、吳其昌、王志忠、曾奕賢等四名瘖啞人（下稱賴崑泉等
四人）云云，但此已為黃文津所否認，陳綠香亦陳明此實係喑啞
學校老師事後根據黃文津前開於警詢之供詞及所指之綽號，提供
可能涉案之賴崑泉等四人姓名予伊等語，黃文津所為否認應屬實
情。再證人賴崑泉、吳其昌、曾奕賢於原審更(二)審或更(四)審，亦
均否認其等綽號為「小皮」、「黑豬」，並參與本件犯行，此與
黃文津所供賴泉崑等四人均未參與本件犯行，互核相符，據此雖
可認定賴崑泉等四人確未參與本件搶奪犯行，但並不能憑此反向
推論被告確涉有本件搶奪犯行。又黃文津事後雖曾歸還陳綠香一
百萬元，然依黃文津及陳綠香之陳述，其原因乃係陳綠香查封黃
文津之帳戶存款及被告名下之房屋所致，尚不得據以為不利於被
告之認定。至扣案之現金二十四萬元，黃文津已供陳屬其所有，
而鴨舌帽、呼叫器究竟是否屬被告所有，雖被告與黃文津彼此供
述不一，然鴨舌帽、呼叫器為一般人常用之物品，且陳綠香、賴
秋勉復未指該等物品係供被告犯本件犯行之用，被告縱持有該等
物品，亦不足採為認定被告犯罪之憑據。此外，復查無其他證據
足資證明被告確有公訴人所指之犯行，乃認被告之犯罪不能證明
，因而撤銷第一審關於論處被告連續意圖為自己不法之所有，結
夥三人以上，搶奪他人之動產罪刑部分之判決，改判諭知被告無
罪，已詳細說明其採證認事之理由，所為論斷，亦俱有卷內資料
可資覆按。上訴意旨對原審之論斷，究有何違背證據法則之違背
法令情事，並未依據卷內資料為具體之指摘，上訴意旨(一)徒憑陳
詞，以賴秋勉已迭次指證被告即為騎機車共同搶奪陳綠香財物之
人，雖其前後證述之細節稍有差異，但尚非不可採信，原判決竟
據此否定其全部證言云云，據以指摘原判決採證違法，係以自己
之說詞，對原審採證認事之適法職權行使，並已於判決內說明之
事項，漫事指摘，復為單純之事實上爭辯，依首開說明，自非適
法之第三審上訴理由。至黃文津之胞姐黃文娟寫予黃文津之信函
，原判決理由已加以審酌，有如前敘，而依卷附黃文津現場模擬
作案情節照片所示，僅能佐證其於案發當日在合作金庫外面告訴
他共犯下手目標、其機車停放及與他共犯分手等地點之情形，並
無法證明被告確參與本件搶奪犯行，故原審就該現場模擬作案照
片雖未於判決內說明不加採納之理由，其理由之敘述雖稍欠周延
，但於原判決之結果顯無影響，亦不得執此為提起第三審上訴之
適法理由。原判決並無上訴意旨(二)所指理由不備之違誤。綜上所
述，本件上訴意旨所指，與法律規定得為第三審上訴理由之情形
不相適合，其上訴為違背法律上之程式，應予駁回。
據上論結，應依刑事訴訟法第三百九十五條前段，判決如主文。
中    華    民    國  九十五  年    一    月   十九   日
                      最高法院刑事第十一庭
                          審判長法官  謝  俊  雄
                                法官  陳  世  雄
                                法官  魏  新  和
                                法官  吳  信  銘
                                法官  徐  文  亮
      本件正本證明與原本無異
                                      書  記  官
中    華    民    國  九十五  年    一    月  二十四  日
                                                   Ｍ


司法院資訊處製作；財團法人民間司法改革基金會備份。
